【裁判字號】    88,易,4118
【裁判日期】    890331
【裁判案由】    詐欺
【裁判全文】
臺灣高雄地方法院刑事判決                        八十八年度易字第四一一八號
    公  訴  人  臺灣高雄地方法院檢察署檢察官
    被      告  甲○○
右列被告因詐欺案件，經檢察官提起公訴（八十八年度偵緝字第九四四號），本院判
決如左：
    主  文
甲○○無罪。
    理  由
一、公訴意旨如附件起訴書所載。
二、按犯罪事實應依證據認定之，無證據不得推定其犯罪事實，刑事訴訟法第一百五
    十四條定有明文。又按刑法第三百三十九條第一項詐欺罪之成立，以意圖為自己
    不法之所有，以詐術使人將本人或第三人之物交付為要件，所謂以詐術使人交付
    ，必須被詐欺人因其詐術而陷於錯誤，若其所用方法，不能認為詐術，亦不致使
    人陷於錯誤，即不構成該罪，最高法院四十六年台上字第二六０號著有判例，可
    資參照。本件公訴人認被告甲○○涉有詐欺罪嫌，係以告訴人乙○○之指述，及
    其提出之本票二張、互助會單一張以資佐證。惟訊據被告堅決否認有詐欺犯行，
    辯稱：伊當時有拿鹽埕區○○段九五二號房地給乙○○做保證，乙○○說不用，
    且伊認為賣了房地，足夠清償乙○○，但沒想到，經法院拍賣到第六拍才以四百
    多萬元賣出去，才不夠清償乙○○等語。
三、經查：
    (一)、被告於八十五年八、九月間向告訴人借款時，其名下確有座落高雄市○○區
        ○○段九二五號土地及同段七號建物，而該房地於八十八年三月間，始因拍
        賣移轉與第三人張逸先，此有卷附該房地登記謄本可憑，且告訴人亦自承於
        出借款項之初，被告願以前開不動產供擔保，惟因其信任被告，乃拒絕之，
        足認被告前開願以不動產為保證，並以將來賣出不動產所得，可供清償借款
        之辯解可信。
    (二)、本件借款之每月一萬元利息，係自八十五年十月間起，由告訴人參加被告所
        召募之每會一萬元互助會，所應繳付之互助會款中扣除，期間至八十六年十
        二月間該互助會止會為止，而在此一年多的期間，被告確實未向告訴人收取
        此部分之互助會款，此為告訴人所是認，則被告若意在詐取財物，當無長期
        代繳互助會款之理，又無論告訴人於該互助會止會後，是否收得已繳付之互
        助會款，但均無損於前以應收利息扣抵應繳互助會款之權利。
    (三)、再者，告訴人與被告為同事之誼，告訴人並認被告不會詐騙，乃出借款項，
        此為告訴人所自承，則告訴人出借款項，自難認有何陷於錯誤可言。
四、是綜上所述，由被告於借款之初，既願提供不動產為擔保，但因告訴人之信任而
    免除，且又代為扣抵利息長達一年二月等情觀，被告顯無施用詐術之行為，告訴
    人亦無何陷於錯誤之情甚明，從而揆諸首揭判例意旨，被告之行為顯與刑法詐欺
    取財罪之構成要件不符。此外，復查無其他積極證據足證被告有何詐欺之犯行，
    不能證明被告犯罪，依法應為無罪之諭知。
據上論斷，應依刑事訴訟法第三百零一條第一項，判決如主文。
本案經檢察官黃彩秀到庭執行職務。
中      華      民      國    八十九    年      三      月    三十一    日
                                  臺灣高雄地方法院刑事第一庭
                                            法  官    曾  逸  誠
如不服本判決，應於判決送達後十日內，向本院提出上訴狀。
右正本證明與原本無異。
                                書記官    許玉城
中    華民    國      八十九      年      三      月      三十一      日


司法院資訊處製作；財團法人民間司法改革基金會備份。
